【裁判字號】    89,自,361
【裁判日期】    900626
【裁判案由】    詐欺
【裁判全文】
臺灣板橋地方法院刑事判決                          八十九年度自字第三六一號
    自  訴  人  甲○○○企業股份有限公司
    代  表  人  戊○○
    代  理  人  乙○○
    被      告  丙○○
右列被告因詐欺案件，經自訴人提起自訴，本院判決如左：
    主  文
丙○○無罪。
    理  由
一、自訴意旨略以：被告丙○○於民國八十九年至自訴人公司（甲○○○企業股份有
    限公司，下稱三強公司）辦理租賃小客車車號GH--一○六號，每日租金新台幣（
    下同）一千二百六十三元，每十五日繳交租金一次，被告未能完全履行租金之義
    務，亦未主動與自訴人聯絡，經自訴人多次連繫被告仍置之不理且避而不見，因
    認被告涉犯刑法第三百三十九條第一項、第三百三十五條第一項之罪云云。
二、按犯罪事實應依證據認定之，無證據不得推定其犯罪事實。又不能證明被告犯罪
    者，應諭知無罪之判決，刑事訴訟法第一百五十四條、第三百零一條第一項前段
    分別定有明文。自訴人認被告涉犯刑法第三百三十九條、第三百三十五條之罪，
    無非以被告出面訂立租賃契約，租金未按時繳付為依據。訊據被告丙○○堅決否
    認右揭犯行，辯稱：車雖係伊出面承租，惟係丁○○使用該車，伊原先係擔任保
    證人，後丁○○無法給付租金始重新訂立租賃契約，丁○○有告訴伊車已還三強
    公司，且租金亦有繳付，伊並未收到存證信函，之前有電話告知三強公司更改通
    訊住址，且與伊訂立租賃契約者為十強公司，非三強公司，三強公司並非被害人
    應不得提起自訴，伊並無侵占、詐欺等語。再按刑法第三百三十五條第一項之侵
    占罪，須行為人有以持有他人之物為前提，換言之，行為人須擅自處分自己持有
    之他人所有物，或變易持有之意思為所有之意，而逕為所有人之行為，為其構成
    要件，有最高法院十九年上字第一０五二號判例可資參照。復按刑法第三百三十
    九條第一項之詐欺罪，必須行為人自始基於不法所有之意圖，以詐術使人交付財
    物，始能構成，所謂以詐術使人交付，必須被詐欺人因其詐術而陷於錯誤，若其
    所用方法，不能認為詐術，亦不致使人陷於錯誤，即不構成該罪，此最高法院四
    十六年臺上字第二六０號亦著有判例。至於民事債務當事人間，若有未依債務本
    旨履行給付之情形，在一般社會經驗而言，原因非一；其因不可歸責之事由無法
    給付，或因合法得對抗他造主張抗辯而拒絕給付，甚至債之關係成立後，始行惡
    意遲延給付，皆有可能，非必出於自始無意給付之詐欺犯罪一端；又刑事被告依
    法不負自證無罪之義務，故在別無積極證據之情形下，自難違反刑事訴訟法第一
    百五十四條之規定，以被告單純債務不履行之狀態，推定被告自始即有不法所有
    之意圖而施用詐術。經查，（一）系爭車輛於八十七年十月三十日即出租予陳志
    強，並由丁○○給付租金，而被告僅擔任保證人，後丁○○租金無法繳付，始改
    由被告任承租人，並另訂租賃契約等情，已據自訴人之代理人乙○○自承無訛，
    復有租賃契約書在卷可稽。而與被告訂立契約之相對人為三強公司，亦有租賃契
    約書卷附可按，是三強公司當屬被害人，自訴人所提起之自訴程序上並無違誤，
    合先敘明。（二）復查，前揭車輛之租金於被告任保證人時均有支付，並有丁○
    ○為發票人之票據在卷可稽，後改由被告任承租人，惟車仍係由丁○○使用，此
    自訴人公司亦知悉，已據三強公司之代理人自承如前，系爭車輛並由三強公司於
    八十九年十月十二日在丁○○之住處取回，亦據自訴人之代理人於本院開庭時自
    承在卷（見本院九十年五月五日訊問筆錄），顯見訴外人丁○○並未有何處分持
    有前揭車輛之行為，而被告並未持有系爭車輛，是實難認被告有何易持有為所有
    之行為。（三）再查，被告與三強公司訂約後，有口頭更改通訊地址，此三強公
    司之代理人並無異議，惟三強公司仍以被告訂約時之舊址發存證信函，被告自無
    從知悉租金之欠繳情事，且於三強公司與被告連繫後，被告即繳付丁○○所積欠
    之租金，復有繳款證明，和解書在卷可考，依前揭判例，實難認被告於簽約之初
    有何不法所有之意圖，本件純顯係民事債務糾葛，其行為實與、侵占、詐欺之構
    成要件有別。此外，復查無其他積極證據足資證明被告犯罪，揆諸前揭說明，自
    應為被告無罪之諭知。
三、據上論斷，應依刑事訴訟法第三百四十三條、第三百零一條第一項前段判決如主
    文。
中      華      民      國    九十      年      六      月    二十六    日
                              臺灣板橋地方法院刑事第四庭
                                  法    官    徐  子  涵
右正本證明與原本無異。
如不服本判決，應於判決送達後十日內向本院提出上訴狀 (應附繕本)。
                                  書 記 官    彭  麗  紅
中      華      民      國    九十      年     六     月    二十九    日


司法院資訊處製作；財團法人民間司法改革基金會備份。
